臺灣高等法院臺南分院刑事判決
110年度交上訴字第1353號
上  訴  人  
即  被  告  曾淑如
選任辯護人  謝耿銘律師（法扶律師）
上列上訴人因過失致死案件，不服臺灣雲林地方法院109年度交
訴字第48號中華民國110年10月26日第一審判決（起訴案號：臺
灣雲林地方檢察署109年度偵字第2900號），提起上訴，本院判
決如下：
    主  文
上訴駁回。
    事  實
一、曾淑如於民國109年1月8日上午10時41分許，騎乘車牌號碼0
    00-0000號普通重型機車（下稱A車），沿雲林縣○○市○○里產
    業道路由北往南方向行駛，行經雲林縣○○市○○里○○000號前
    之產業道路與部子路之無號誌交岔路口時，本應注意行經無
    號誌之交岔路口，應減速慢行，作隨時停車之準備，且左方
    車應暫停讓右方車先行，而依當時天候晴、日間自然光線、
    柏油路面乾燥、無缺陷、無障礙物且視距良好，並無不能注
    意之情事，竟疏未注意及此，貿然通過該路口，適有陳昭男
    騎乘車牌號碼000-000號普通重型機車（下稱B車），沿雲林
    縣○○市○○路由西往東方向行駛，亦行經前開交岔路口，原應
    注意行經無號誌交岔路口，應減速慢行，作隨時停車之準備
    ，亦疏未注意及此，貿然通過上開路口，2車因而發生碰撞
    ，致陳昭男人車倒地，而受有呼吸衰竭、頭部外傷合併顱內
    出血、顱底骨骨折合併氣腦、腦室炎合併腦室內膿瘍及急性
    水腦症等傷害，經送往天主教若瑟醫療財團法人若瑟醫院救
    治，仍於同年2月12日上午5時4分許因多重器官衰竭死亡。
    曾淑如於車禍肇事後留在現場，在犯罪偵查機關未發覺前，
    主動向到場處理之警員自首，陳明為肇事者並願接受裁判，
    而悉上情。
二、案經陳昭男之配偶張寶蓮訴由臺灣雲林地方檢察署（下稱雲
    林地檢署）檢察官偵查後起訴。
    理  由
壹、證據能力部分：
一、按刑事訴訟法上所謂證據排除法則，一般係指違反法定程序
    取得之證據，應否排除其證據能力之判斷基準；所稱傳聞證
    據法則，通常係指被告以外之人於審判外之陳述，有無證據
    能力之原則及例外規定。又於特定待證事實發生時，私人（
    被害人或第三人）錄下被告或被告以外之人之聲音或影像，
    該錄音、錄影係直接原貌重現相關之待證事實，全憑機械拍
    攝，並非透過人之主觀意思而傳達，本質上非屬供述證據，
    其有無證據能力，自不受傳聞證據法則之限制；惟依刑事訴
    訟法第165條之1規定，法院應以勘驗方式調查此項證據，且
    此種證據所需檢驗者，為攝錄之對象確屬當事人且錄音錄影
    所取得之內容，必須是事實經過相符、一致，並無造假、刻
    意剪接、移花接木等情形。查本件檢察官所提出之案發當日
    監視器之影音檔案（共2個），係被告與被害人陳昭男發生
    車禍前後期間，由路口監視器所拍攝，依其內容，拍攝地點
    為道路之公開場所，並非不法取得，復經原審會同檢察官、
    被告及辯護人當庭勘驗，確認上開2個影音檔案畫面，均係
    連續攝錄且無中斷，無明顯剪接、刪減乙情，亦有原審109
    年8月21日審理程序筆錄在卷可稽（原審卷第108至109頁）
    ，且被告於原審審理勘驗時，亦坦承錄影畫面中，由錄影畫
    面右方往左方騎乘機車之人即為其本人等語（原審卷第109
    頁），是本件檢察官所提出之監視器檔案（共2個）並無瑕
    疵，應認有證據能力；況原審審理期間，已當庭以電子設備
    播放勘驗上開2個監視器檔案，讓檢察官、被告及辯護人表
    示意見，合於證據調查程序，自得憑為認定被告有無犯罪之
    證據。被告於原審及本院審理時，均空言指摘上開影音檔案
    造假云云（原審卷第330頁、本院卷第122頁），要屬無據，
    尚難憑採。
二、按被告以外之人於審判外之陳述，雖不符刑事訴訟法第159
    條之1至第159條之4之規定，而經當事人於審判程序同意作
    為證據，法院審酌該言詞陳述或書面陳述作成時之情況，認
    為適當者，亦得為證據。當事人、代理人或辯護人於法院調
    查證據時，知有第159條第1項不得為證據之情形，而未於言
    詞辯論終結前聲明異議者，視為有前項之同意，刑事訴訟法
    第159條之5規定甚明。查除上述爭執外，本判決所引用之下
    列供述證據暨其他書證、物證，檢察官、被告及辯護人於本
    院審理時，均表示不爭執其證據能力，同意作為證據等語（
    本院卷第103至104、125頁），且經一一提示、調查、辯論
    ，與本案待證事實間復具有相當之關聯性，本院審酌上開證
    據資料製作時之情況，尚無違法不當及證明力明顯過低之瑕
    疵，認以之作為證據應屬適當，故揆諸前開規定，應認均有
    證據能力。
貳、實體方面：
一、認定犯罪事實所憑證據及理由：
　㈠訊據被吿固坦承於上開時、地與被害人陳昭男所騎乘之機車B
    車發生碰撞，惟矢口否認有何過失致人於死之犯行，並辯稱
    ：伊因為被催眠才會發生車禍，伊係於案發前騎乘A車行經
    雲林縣○○市○○里○○00號前之際遭人催眠，且本案車禍雖然導
    致被害人死亡，但伊之父親曾隣在本案車禍地點有先破壞現
    場，並且毆打伊，不僅是車禍造成伊受有顏面骨折，又因為
    遭父親毆打後陷入昏迷，不確定父親有無毆打被害人，因而
    加重被害人傷勢；又辯稱我認為我無罪，因為車禍之後，被
    害人陳昭男能跑能走、能躺能臥，沒有看到任何身體上的傷
    害。後來被我爸爸打一打之後他就住進醫院死掉了。我爸爸
    打他的情況我沒有看到，現場僅有三人，所以我才會猜測是
    我爸爸打他的，我沒有跟警察講，此部分我跟原審法官講過
    ，但他不相信我云云。辯護人則為被吿辯稱：被吿就其騎乘
    A車與被害人發生車禍，因而導致被害人死亡並不爭執，僅
    係被吿因遭人催眠始發生車禍，依無罪推定原則，被告之辯
    解固有前後不一，且所辯之詞亦與常情相違，然仍不得僅以
    被吿所辯不可採遽為有罪之認定；又倘認為被吿成立過失致
    死罪，則被吿應符合刑法第19條第2項減刑規定，雖（精神
    ）鑑定結果認為被吿長期罹患思覺失調，可能導致其轉移注
    意力之能力較常人略微低下，對突發狀況之應變速度較常人
    稍慢，但不妨礙其平日騎乘機車代步之能力，然被吿既因長
    期罹患思覺失調，且為中度精神障礙，被吿因前開精神疾病
    導致其對於本案車禍發生經過、責任歸屬產生迴異認知與幻
    想，故應認被吿確實因思覺失調症，致其辨識其行為違法顯
    著較正常人減低之情形等語。又以被告所稱被催眠部分目前
    沒有佐證。但如法院認為被告有罪，我們認為原審判刑過重
    。對於車禍發生事實不爭執，但對於被害人死亡結果有意見
    ，被告主張不是她造成，請審酌被告有自首、精神疾病以及
    被害人是肇事次因等情，請求酌減其刑等語，為被告辯護。
　㈡經查：
　⒈被吿於上開時、地騎乘A車，與被害人騎乘B車發生碰撞，致
    被害人人車倒地，而受有呼吸衰竭、頭部外傷合併顱內出血
    、顱底骨骨折合併氣腦、腦室炎合併腦室內膿瘍及急性水腦
    症等傷害，經送往天主教若瑟醫療財團法人若瑟醫院救治，
    仍於同年2月12日上午5時4分許因多重器官衰竭死亡等情，
    業據被吿於警詢、偵查及原審審理中均自承在卷（見相卷第
    21至23、25至28、95至97頁；原審卷第64至65、318至319頁
    ），核與證人即被害人陳昭男於警詢之證述（相卷第29頁）
    、告訴人張寶蓮於警詢及偵查中之指訴筆錄（相卷第31至32
    、93至95頁）相符，並有雲林縣警察局斗六分局道路交通事
    故現場圖1紙、道路交通事故調查報告表㈠、㈡各1紙、證號查
    詢機車駕駛人2份、車輛詳細資料報表2份、被告之國立臺灣
    大學醫學院附設醫院雲林分院診斷證明書1紙、被害人之天
    主教若瑟醫療財團法人若瑟醫院診斷證明書1紙（相卷第33
    、35至37、49、51、53至55、57至59頁）、雲林地檢署檢驗
    報告書1份、相驗筆錄1份、相驗屍體證明書1份、雲林縣警
    察局斗六分局109年2月13日雲警六偵字第1091000440號函暨
    相驗報驗書1份、相驗照片8張（相卷第91至92、101、103至
    125、135至138、141至147頁）、現場照片暨監視器翻拍照
    片共28張（相卷第61至87頁）及交通部公路總局嘉義區監理
    所雲林監理站109年6月5日嘉監雲站字第1090134291號函1紙
    （原審卷第27頁）存卷可參，復有監視器光碟1片（光碟附
    於相卷末頁之偵查錄音光碟存放袋內）可佐，足見被告在客
    觀上確有騎乘A車在肇事路口與被害人所騎乘之B車發生碰撞
    ，且因本案車禍導致被害人死亡，堪予認定。
　⒉按「行至無號誌或號誌故障而無交通指揮人員指揮之交岔路
    口，支線道車應暫停讓幹線道車先行。未設標誌、標線或號
    誌劃分幹、支線道者，少線道車應暫停讓多線道先行；車道
    數相同時，轉彎車應暫停讓直行車先行；同為直行車或轉彎
    車者，左方車應暫停讓右方車先行」，道路交通安全規則第
    102條第1項第2款訂有明文。次按行經無號誌交岔路口，應
    減速慢行，作隨時停車之準備，道路交通安全規則第93條第
    1項第2款亦訂有明文。被告既領有普通重型機車駕駛執照乙
    節，有證號查詢機車駕駛人資料1紙存卷可佐（相卷第53頁
    ），且被告為成年並具有一定智識程度之人，則被吿於上揭
    時、地騎乘機車行經無號誌交岔路口時，自應遵守上揭規定
    。而本件道路交通事故發生時天候晴、日間自然光線、柏油
    路面乾燥、無缺陷、無障礙物、視距良好，並無不能注意之
    情事，有上開道路交通事故調查報告表㈠附卷可憑（相卷第3
    5頁），由卷附事故現場蒐證拍攝之彩色照片中，依被告行
    向即雲林縣○○市○○里產業道路由北往南方向，於進入交岔路
    口前，就前方交岔路口之視線明亮、清晰乙節，有現場照片
    2張存卷可參（相卷第71頁），客觀上被吿應無不能注意之
    情事。然被告於警詢中坦承：伊騎乘A車行經無號誌交岔路
    口欲直行，距離交岔路口前約50米有看到被害人，但被害人
    騎乘機車速度很慢，接近路口才加速，伊是騎乘A車速度保
    持很快，因為覺得可以通過，沒想到發生車禍等語（相卷第
    26至27頁），可徵被告騎車行經肇事路口已見被害人騎乘機
    車欲通過，且有意識被害人騎乘B機車接近路口，並非無辨
    識、控制能力或顯較常人為低（詳後述），然而並未減速慢
    行，作隨時停車之準備，且本件被吿於車禍發生時騎乘A車
    沿○○市○○里產業道路由北往南方向行駛，行經前開交岔路口
    ，並未暫停禮讓右方車先行等節，經原審於109年8月21日當
    庭勘驗監視器光碟，勘驗結果如附件所示，有原審109年8月
    21日之勘驗筆錄1份（原審卷第107至109頁）在卷可考，依
    被告之智識、能力（被吿固辯稱罹患精神疾病，且受催眠，
    其所辯不可採之理由詳下述）又無不能注意之情事，竟疏於
    注意，未依規定暫停以禮讓右方車（即被害人騎乘B車）先
    行，且亦未減速慢行，則被告若有暫停讓右方車先行，並減
    速慢行，顯可見及此危險情事而足以為相當之避險措施，即
    不致發生本件車禍事故，是被告就本件車禍之發生，確有過
    失甚明。再者，本案送交通部公路總局嘉雲區車輛行車事故
    鑑定會及覆議會鑑定過失責任後均認定：㈠被告騎乘A車，行
    經無號誌交岔路口，左方車未暫停讓右方車先行，為肇事主
    因；㈡被害人騎乘B車，行經無號誌交岔路口，未減速慢行，
    作隨時停車之準備，為肇事次因等語，此有交通部公路總局
    嘉義區監理所109年4月13日嘉監鑑字第1090029138號函檢附
    嘉雲區車輛行車事故鑑定會嘉雲區0000000案鑑定意見書（
    相卷第151至153頁）、交通部公路總局109年7月23日路覆字
    第1090080114號函檢附車輛行車事故鑑定覆議會0000000案
    覆議意見書（原審卷第81至85頁）各1份存卷可參，此為該
    鑑定機關本於專業知識及經驗所得之結論，自可憑信，益見
    被告確有過失責任。
　⒊按被害人之過失既與被告之過失，併合而為損害發生之原因
    ，被害人是否與有過失、過失情節之輕重，均攸關被告罪責
    之成立及科刑之審酌，自應詳加審認，以作為論罪科刑之所
    據（最高法院87年度台上字第3312號判決意旨參照）；又刑
    法上之過失犯，祇須危害之發生，與行為人之過失行為，具
    有相當因果關係，即能成立，縱行為人之過失，與告訴人本
    身之過失，併合而為危害發生之原因時，仍不能阻卻其犯罪
    責任（最高法院93年度台上字第1017號判決意旨參照）。復
    按行經無號誌交岔路口，應減速慢行，作隨時停車之準備，
    道路交通安全規則第93條第1項第2款訂有明文。本件被害人
    於車禍發生時騎乘B車沿雲林縣○○市○○路由西往東方向行駛
    ，行經前開交岔路口，並未依規定減速慢行，作隨時停車之
    準備等節，有前揭卷附監視器錄影光碟1片足佐，被害人就
    本件事故之發生，亦同有過失，並應負次要過失責任，此亦
    經前揭交通部公路總局嘉雲區車輛行車事故鑑定會及交通部
    公路總局車輛行車事故鑑定覆議會均鑑定明確，有上開鑑定
    意見書、覆議意見書在卷可佐。惟本件事故，被告既亦應負
    上開過失之責，顯係被告與被害人各具過失併合肇致，依前
    所述，被告仍不能解免其罪責。被害人因本案車禍死亡，被
    告之過失行為與被害人所受上開死亡結果，具有因果關係自
    堪認定。至被吿於原審審理中雖空口辯稱：伊之父親在車禍
    現場可能有毆打被害人，加重被害人所受傷害云云。然顯與
    原審勘驗監視器光碟內容不相符合，自不足採。
　㈢被吿固一再辯稱：因為遭到「催眠」始發生本案車禍云云，
    然查：
　⒈按犯罪行為人刑事責任能力之判斷，以行為人理解法律規範
    ，認知、辨識行為違法之意識能力，及依其認知而為行為之
    控制能力二者，為關鍵指標；且刑事責任能力之有無，應本
    諸「責任能力與行為同時存在原則」，依行為時之精神狀態
    定之。是行為人是否有足以影響意識能力與控制能力之精神
    障礙或其他心智缺陷等生理原因，因事涉醫療專業，必要時
    固得委諸於醫學專家之鑑定，然該等生理原因之存在，是否
    已致使行為人意識能力與控制能力有刑法第19條所規定得據
    以不罰或減輕其刑之欠缺或顯著減低等情形，既依犯罪行為
    時狀態定之，自應由法院本其調查證據之結果，加以判斷。
    醫學專家對行為人精神狀態進行鑑定結果，提供某種生理或
    心理學上之概念，法院固得將該心理學上之概念資為判斷資
    料，然非謂該鑑定結果得全然取代法院之判斷，行為人責任
    能力有無之認定，仍屬法院綜合全部調查所得資料，而為採
    證認事職權合法行使之結果（最高法院101年度台上字第513
    3號判決意旨參照）。
　⒉被告罹患妄想型思覺失調症之精神疾病，有其提出之信安醫
    療社團法人信安醫院診斷證明書、中度精神障礙之中華民國
    身心障礙證明各1紙在卷（本院卷第71至72、79至80頁），
    而被告於本案車禍發生當日接受警方詢問時，已供稱：「（
    肇事時你的車道及行進方向為何？請詳述肇事經過情形？）
    我從久安里直行，我行經路口，就被對方擦撞，我不記得對
    方動態」、「（初步撞擊位置為何處？車損情形？肇事當時
    行車速率多少？）車輛左側。待估。約30公里/小時」等情
    明確（相卷第21頁），於109年2月12日警詢中則供稱「（你
    於何時？何地？與何人發生車禍？）我於109年1月8日11時1
    0分許在斗六市○○里○○000號前路口與陳昭男發生交通事故」
    、「距離約50米之前看到對方，因為對方騎得速度很慢，對
    方接近十字路口愈騎愈快，我當時騎得速度保持很快，覺得
    可以通過，沒想到遭到追撞」、「（當時你所駕駛之000-00
    00號普重機車承載何物？）一些清潔用品」等語綦詳（相卷
    第26至27頁），於同日偵查中供稱：「（這份影片為現場碰
    撞發生事故碰撞情況，有無意見？）是，這是現場發生情況
    」等語（相卷第97頁），可見被告就其車禍發生之經過、路
    線、行車速度等節，均能清楚回憶並明確表達，且能理解自
    身行為之法律意義及後果，並依憑己意作出各項主張及辯解
    ，亦未見任何無法控制自身言談舉止之跡象，與一般成年人
    對於外界事物判斷、理解及控制之能力，並無不同，而被告
    於109年1月8日下午1時4分許接受警詢時，距離其本案車禍
    僅相隔約2小時，依被吿於警詢時之行為表現、談話細節，
    精神狀況當無重大變化，綜合上開證據，足認被告行為時之
    辨識能力及控制能力，並無欠缺或顯較常人為低之情形。又
    查，被吿發生本案車禍之後，尚知起身察看，並移動機車位
    置，又委請路過之騎士協助等情，有原審109年8月21日之勘
    驗筆錄1份（原審卷第107至109頁）附卷可考，顯見車禍發
    生當時，被吿知悉應尋求他人協助，益徵被告行為時確具備
    通常成年人之辨識能力及控制能力無訛。
  ⒊被告雖於原審審理中辯稱：伊會貿然通過該交岔路口係因為
    催眠導致，不是按照本意騎乘A車，是伊父親曾隣於當日指
    示騎乘A車路線云云。惟被吿於警詢及偵查中均未抗辯本案
    車禍發生係因其遭人催眠所致，被吿於警詢、偵查中均僅表
    示監視器確實是車禍發生經過影像，但其所騎乘A車係遭被
    害人追撞，不承認過失等語（相卷第21至28、97頁），與其
    嗣於原審準備程序、審理時所稱：伊遭人催眠始發生本案車
    禍云云（原審卷第60至61、105、330至331頁）及本院審理
    時復為相同辯解（本院卷第63、126頁），前後供述實大相
    逕庭，而以其於警詢、偵查中能明確描述事發經過、記憶受
    傷情狀並爭執過失情節為自己利益抗辯，則事後所稱遭人「
    催眠」而無自我意識為駕車行為一情，所辯殊違常情確屬可
    議；再經證人曾隣於本院審理時，經質以被告所辯上情，證
    人證稱：「曾淑如沒有跟其一起住，但她精神上確實有問題
    ，是去北部讀大學時發現異常，也曾花費很多醫療費用治療
    ，但都醫不好」、「車禍發生後，其因去醫院回程經過，有
    經過車禍現場看到雙方人車倒地，我認為被告騎車有撞倒水
    溝旁護欄，當時救護車到場我還報路」、「我根本不會催眠
    術，我這一輩子只會做工而已，不曾暗示被告騎機車到現場
    ，我到場也沒有看到其他人，且不知道是何人報案，當時倒
    地的曾淑如的機車是她自己扶起來」、「（問：案發現場，
    你有無毆打被告？）沒有，我有四個小孩，我這輩子都沒有
    打過他們，都是他們母親在教訓他們。而且被告都流血了，
    我幹嘛還打她？（問：你有無毆打對方(指被害人)？沒有，
    我站在旁邊，趕緊要叫救護車與警察。我還報路給救護車知
    道地點。」等語（本院卷第106至108頁），並無任何利於認
    定被告辯解為真之證明。然針對肇事後之現場狀況，被告猶
    能記憶前後脈絡經過，被告亦供稱有機車騎士經過現場，其
    認為沒事沒有上前求助等語（本院卷第127頁），則何以伊
    被催眠尚能記憶上情？被告始終無法合理解釋，遑論被告苟
    係因催眠遭控制而發生本案車禍，又何以會有前揭發生車禍
    後尋求路人協助，並避免倒地機車影響通行而移動機車之常
    人舉動？被告辯護人雖以被吿長期罹患思覺失調，且為中度
    精神障礙，其因前開精神疾病導致其對於本案車禍發生經過
    、責任歸屬產生迴異認知與幻想，應認被吿確實因思覺失調
    症，致其辨識其行為違法顯著較正常人減低之情形云云，然
    經原審將被告送請國立成功大學醫學院附設醫院斗六分院（
    下稱成大醫院斗六分院）進行精神鑑定後，鑑定內容、結果
    略以：被吿確有罹患思覺失調症，然於犯罪行為時其病況處
    於相對穩定階段，其操作交通工具之能力應該與平時相當等
    語。進言之，被告於本件肇事之際並無因其精神疾病影響，
    致其不能辨識行為違法或依其辨識而行為之能力顯著減低乙
    情，其事後臨訟或因其精神病症影響為妄稱遭「催眠」之辯
    解，屬事後辨識行為違法之能力可能受疾病影響而較常人低
    下（詳後述），亦不得解為其行為時之辨識能力及控制能力
    有顯著降低，在在足認被告行為時之辨識能力及控制能力均
    屬正常，其所辯上情，洵屬卸責之虛詞，委無可採。
  ㈢綜上所述，本案事證明確，被告之犯行堪予認定，應依法論
    科。
二、論罪科刑：
  ㈠核被告所為，係犯刑法第276條之過失致人於死罪。
  ㈡按刑法第62條所謂自首，祇以犯人在犯罪未發覺之前，向該
    管公務員申告犯罪事實，而不逃避接受裁判即為已足，並不
    以使用「自首」字樣或言明「自首」並「願受裁判」為必要
    ，即或自首後，嗣後又為與其初供不一致之陳述，甚至否認
    其有過失或犯罪，仍不能動搖其自首之效力。被告於109年1
    月8日留在現場等候警方到場處理，並在醫院內承認肇事，
    自首接受裁判，有雲林縣警察局斗六分局110年9月14日雲警
    六偵字第1101003650號函檢附職務報告1份在卷可參（原審
    卷第295至297頁），被告就其過失致死犯行固迭有爭執，惟
    仍核與自首之要件相當，是爰依刑法第62條前段之規定減輕
    其刑。
  ㈢被告罹患思覺失調精神疾病，且於案發後堅稱其遭人催眠致
    與被害人發生車禍，然被吿所辯遭催眠乙情已不足採，詳如
    前述，辯護人雖主張被告長期罹患思覺失調，且為中度精神
    障礙，被吿因前開精神疾病導致其對於本案車禍發生經過、
    責任歸屬產生迴異認知與幻想，故應認被吿確實因思覺失調
    症，致其辨識其行為違法顯著較正常人減低，而有刑法第19
    條第2項之減刑事由，然被告經原審送請成大醫院斗六分院
    進行精神鑑定結果略以：「被告長期罹患思覺失調症，可能
    致其轉移注意力之能力較常人略為低下，對突發狀況之應變
    速度可能較常人稍慢，但尚不妨礙其平日騎乘機車代步之能
    力。由案發前後之病歷紀錄，可知其精神病症處於相對穩定
    階段，故推論案發時被告之操作交通工具能力應與其平時相
    當。案發後曾員接受數次調查，期間有否認自身過失、拒絕
    和解、解除委任律師等行為表現，可能源於曾員長期受思覺
    失調症影響，導致其現實感與社會判斷力較常人低下。又10
    9年7月後，曾員頻提及遭人催眠等與現實脫節之言論，鑑定
    團隊推測係因曾員於訴訟相關壓力影響下，引起其思覺失調
    症惡化，產生關係妄想、被害妄想、妄想性記憶等精神症狀
    之表現」、「被吿確有罹患思覺失調症，然於犯罪行為時其
    病況處於相對穩定階段，其操作交通工具之能力應該與平時
    相當。至於案發後其「辨識行為違法之能力」可能受疾病影
    響而較常人低下，故案發後有否認過失、拒絕和解之行為表
    現」等情，此有該院110年8月20日成醫斗分精字第11000042
    02號函檢附精神鑑定書1份（原審卷第269至288頁）附卷可
    稽，是其行為時並無因精神疾病影響，致其不能辨識行為違
    法或依其辨識而行為之能力顯著減低乙情，是本院同原審所
    認，被告於案發時並無刑法第19條減輕或免除其刑之情形，
    併此敘明。
三、上訴駁回之理由： 
  ㈠原審以被告過失致人於死犯行，罪證明確，經綜合全案證據
    資料以認定被告犯行，且斟酌被告有自首減刑事由，並援引
    成大醫院斗六分院精神鑑定書鑑定結論，說明被告案發時並
    無刑法第19條減輕或免除其刑之情形，因予適用刑法第276
    條、第62條前段之規定，並審酌被告騎車疏未確實遵守道路
    交通規則，輕忽行車安全，導致本件交通事故發生，並致被
    害人死亡，使被害人家屬精神上受到嚴重創傷，且內心之悲
    痛與遺憾，經久仍難以平息、彌補，應予非難；參以被告違
    反注意義務之程度，被告為本件車禍肇事主因、被害人為本
    件車禍肇事次因等情節，暨被告自陳大學肄業之智識程度，
    現在雲林縣政府輔具資源中心清潔輔具，月薪約新臺幣20,0
    00元，積欠親人債務之經濟狀況，離婚，現與母親同住之家
    庭生活狀況，罹患精神疾病之身體健康狀況等一切情狀，量
    處有期徒刑1年之刑，經核認事用法均無違誤，量刑亦稱妥
    適，應予維持。
  ㈡被告上訴否認犯行，其辯護人則為被告辯護以：「依循被告
    辯解仍為無罪答辯，針對被告所稱被催眠部分目前沒有佐證
    。如法院認為被告有罪，我們認為原審判刑過重。對於車禍
    發生事實不爭執，但對於被害人死亡結果有意見，被告主張
    不是她造成，量刑請審酌被告有自首、被告精神疾病以及被
    害人是肇事次因等情，請求酌減其刑」等語。
　㈢按刑罰之量定係屬法院得依職權自由裁量之事項，苟於法定
    要件或範圍之內予以量定，客觀上並無明顯濫權之情形者，
    自不能遽認有過重或過輕之違誤；又在同一犯罪事實與情節
    ，如別無其他加重或減輕之原因，下級審法院量定之刑，亦
    無過重或失輕之不當情形，則上級審法院對下級審法院之職
    權行使，原則上應予尊重。本件原審判決已審酌刑法第57條
    之各項情狀予以量刑，對於被告有自首、罹患精神疾病以及
    被告為本件車禍肇事主因、被害人為本件車禍肇事次因雙方
    肇責之情節均已為量刑斟酌，且以被告本件所犯刑法第276
    條過失致死罪之法定刑為5年以下有期徒刑、拘役或50萬元
    以下以下罰金，原審量處有期徒刑1年，尚無任何違誤之處
    ，衡以被告迭次否認犯罪，係無意願與告訴人（被害人家屬
    ）就本案商談和解而未賠償，益徵被告確無彌補所造成損害
    之真意，實難認有何量刑過輕之嫌。被告上訴猶否認犯行，
    雖其辯護人並請求若認定有罪亦從輕量刑，均為無理由，應
    予駁回。
據上論斷，應依刑事訴訟法第368條，判決如主文。　　
本案經檢察官林柏宇提起公訴，檢察官周文祥到庭執行職務。
中　　華　　民　　國　　111 　年　　3 　　月　　23　　日
                  刑事第二庭    審判長法  官  陳珍如
                                      法  官  包梅真
                                      法  官  黃裕堯
以上正本證明與原本無異。
如不服本判決應於收受送達後20日內向本院提出上訴書狀，其未
敘述上訴理由者，並得於提起上訴後20日內向本院補提理由書（
均須按他造當事人之人數附繕本）「切勿逕送上級法院」。
　　　　　　　　　　　　　　　　　　　書記官  蔡孟芬
中　　華　　民　　國　　111 　年　　3 　　月　　23　　日
附錄本案論罪科刑法條全文
中華民國刑法第276條
因過失致人於死者，處5年以下有期徒刑、拘役或50萬元以下罰
金。
附件：
原審109年8月21日勘驗筆錄 （光碟名稱：曾淑如涉嫌過失致死警詢之光碟） ㈠檔名【ch02_00000000000000】：   畫面左上方有監視器時間：2020年1月8日10時37分54秒（下列標註時間為監視器錄影時間） 【10：40：59】至【10：41：06】              被告騎乘機車直行於道路上，自畫面左上方往畫面左方移動，離開畫面。 ㈡檔名【ch06_00000000000000】： 【10：41：03】被害人騎乘機車自畫面右上方往畫面中間移動。 【10：41：08】至【10：41：13】 　　　　　　　被告騎乘淺色機車自畫面右方快速出現，被害人騎乘機車已經到達無號誌交叉路口，欲穿越路口。被告經過路口時並未減速，直接與被害人發生碰撞。雙方均人車倒地。 【10：43：34】被告開始有動靜。 【10：48：03】被告站起來察看，並於約1分鐘後告知當時行經該地點的騎士，該騎士停車協助被告，被告並將所騎機車移動，被害人同時有翻動身體。 【10：55：58】警車到達現場。 【10：57：25】警察靠近被害人旁查看。 【11：05：22】救護車抵達現場。 【11：09：56】救護人員將被害人抬上救護車。 【11：12：10】被害人之救護車離開現場。 【11：15：10】救護人員將被告抬上救護車。 【11：17：45】被告之救護車離開現場。